【裁判字號】    89,交訴,19
【裁判日期】    900330
【裁判案由】    過失傷害
【裁判全文】
臺灣花蓮地方法院刑事判決                        八十九年度交訴字第一九號
    公  訴  人  臺灣花蓮地方法院檢察署檢察官
    被      告  甲○○
右列被告因過失傷害等案件，經檢察官提起公訴（八十九年度偵字第三七一號），本
院判決如左：
    主  文
甲○○偽造署押，足以生損害於公眾及他人，累犯，處有期徒刑參月，如易科罰金以
參佰元折算壹日。如附表所示偽造之署押均沒收。
甲○○被訴過失傷害罪部分公訴不受理。
甲○○被訴駕車逃逸罪部分無罪。
    事  實
一、甲○○於民國八十二年間曾因違反藥事法案件，經判處有期徒刑一年六月確定，
    於八十五年九月六日執行完畢，仍不知警惕，於八十八年六月二十二日十二時二
    十分許，甲○○駕駛車牌號碼ＪＣ─六三五六號自用小客車，沿花蓮市○○街由
    東往西方向行駛，行經信義街與福建街之交叉路口時，不慎與丁○○所騎乘沿花
    蓮市○○街由南往北方向行駛之ＵＵＥ─Ｏ九三號輕型機車發生擦撞，丁○○因
    而人車倒地，並受有右脛骨骨折之傷害（過失傷害部分已經撤回告訴），甲○○
    因急欲將車上癱瘓不適之乙○○送醫，而未下車查看，稍後於同日十四時許，甲○○自動到花蓮縣警察局花蓮分局中正派出所（下稱中正派出所）應訊，為脫免
    刑責，竟冒其兄王寶星之名應訊，並基於偽造署押之單一接續犯意，先在酒精濃
    度測定值表上偽造王寶星之署押二枚及指印二枚，接續在中正派出所警員丙○○
    所製作之偵訊（調查）筆錄上偽造王寶星之署押二枚及指印三枚，足以生損害於
    王寶星及警察機關對於偵查犯罪真正行為人之正確性。嗣於八十八年十月三十日
    王寶星前往花蓮縣警察局花蓮分局應訊時，始查獲上情。
二、案經花蓮縣警察局花蓮分局報請臺灣花蓮地方法院檢察署檢察官偵查起訴。
    理  由
甲、有罪部分：
一、前述事實，業據被告於警訊、偵查及本院訊問時坦白承認，並經證人即其兄王寶
    星於警訊中證述甚詳，還有警訊筆錄一份、酒精濃度測試值表二份在卷可憑。事
    證明確，被告犯行已可認定。
二、核被告所為，係犯刑法第二百十七條第一項之偽造署押罪。次按連續犯係指數個
    獨立之犯罪行為，係基於一概括犯意反覆所為，而均觸犯同一罪名而言，若其犯
    罪係由行為人以單一行為接續進行，縱令在犯罪完成前其各個舉動均已與該罪之
    構成要件完全相符，但行為人主觀上既認其各個舉動不過為其犯罪行為之一部分
    者，則當然成立一罪，不能論以連續犯（最高法院二十八年上字第三四二九號判
    例參照）。易言之，如數行為於同時同地或密切接近之時地實施，侵害同一之法
    益，各行為之獨立性極為薄弱，依一般社會健全觀念，在時間差距上，難以強行
    分開，在刑法評價上，以視為數個舉動之接續施行，合為包括之一行為予以評價
    ，較為合理，則屬接續犯，而為包括之一罪。本件被告為逃避刑責而於上揭酒精
    濃度測定值表、中正派出所偵訊（調查）筆錄上偽造王寶星署押（含指印）之行
    為，其先後各舉動，在時間之差距上，難以強行分開，均係為達同一目的之接續
    動作，在主觀上無非認其各個舉動係其犯罪行為之一部，故當然成立一罪，不能
    論以連續犯，是被告甲○○此部分所為，係犯刑法第二百十七條第一項偽造署押
    罪之接續犯，而為包括之一罪。再查，被告有事實欄所載之犯罪科刑執行情形，
    此有台灣花蓮地方法院檢察署刑案資料查註紀錄表一份在卷可參，其受有期徒刑
    執行完畢後，五年以內再犯有期徒刑以上之本罪，為累犯，應依法加重其刑。
三、又查：按行為後法律有變更者，適用裁判時之法律；但裁判前之法律有利於行為
    人者，適用最有利於行為人之法律，刑法第二條第一項定有明文。且如易服勞役
    、易科罰金等法令之變更，亦有刑法第二條第一項規定之適用（最高法院二十四
    年七月刑庭總會決議、最高法院二十九年度上字第五二五號判例參照）。經查，
    刑法第四十一條業於九十年一月四日修正，同年一月十日經總統公布實施，該條
    第一項修正為：「犯最重本刑為五年以下有期徒刑之罪，而受六月以下有期徒刑
    或拘役之宣告，因身體、教育、職業、家庭之關係或因其他正當事由，執行顯有
    困難者，得以一元以上三元以下折算一日，易科罰金。但確因不執行所宣告之刑
    ，難收矯正之效或難以維持法秩序者，不在此限。」較諸修正前刑法第四十一條
    規定：「犯最重本刑為三年以下有期徒刑以下之刑之罪，而受六月以下有期徒刑
    或拘役之宣告，因身體、教育、職業或家庭之關係，執行顯有困難者，得以一元
    以上三元以下折算一日，易科罰金」，就易科罰金部分，以新法對行為人較為有
    利，是依據前開說明，本案自應適用修正後之刑法第四十一條第一項前段規定，
    對被告諭知易科罰金之折算標準。爰審酌被告之素行、智識程度、品性、犯罪所
    生危險、犯後尚能坦承犯行，態度良好等一切情狀，量處如主文所示之刑，並諭
    知易科罰金之折算標準。
四、末查被告所偽造如附表所示之署押，均應依刑法第二百十九條之規定沒收。
乙、公訴不受理部分：
一、按告訴乃論之罪，告訴人於第一審辯論終結前得撤回其告訴，又告訴經撤回者，
    應諭知不受理之判決，刑事訴訟法第二百三十八條第一項、第三百零三條第三款
    定有明文。
二、查本件告訴人丁○○告訴被告在前述時地駕車擦撞其所騎機車，致其受傷，起訴
    書認係觸犯刑法第二百八十四條第一項前段之過失傷害罪，依同法第二百八十七
    條之規定，須告訴乃論。茲據告訴人丁○○以被告已賠償其損害為由具狀撤回告
    訴，有撤回告訴狀一份可參，依照首開說明，本件爰不經言詞辯論，逕為諭知不
    受理之判決。
丙、無罪部分：
一、公訴意旨尚以：被告甲○○於前述時地撞傷丁○○後，未下車查看，即駕車逃逸
    ，因認被告涉犯刑法第一百八十五條之四之肇事逃逸罪嫌云云。
二、按犯罪事實應依證據認定之，無證據不得推定其犯罪事實；又不能證明被告犯罪
    者，應諭知被告無罪之判決，刑事訴訟法第一百五十四條、第三百零一條第一項
    分別定有明文。又事實之認定，應憑證據，如未能發現相當證據，或證據不足以
    證明，自不能以推測或擬制之方法，為裁判基礎（最高法院四十年台上字第八六
    號判例參照）。再者，認定不利於被告之事實，須依積極證據，苟積極證據不足
    為不利於被告事實認定時，即應為有利於被告之認定，更不必有何有利之證據（
    最高法院三十年上字第八一六號判例）；而所謂「積極證據足以為不利被告事實
    之認定」係指據為訴訟上證明之全盤證據資料，在客觀上已達於通常一般之人均
    不致於有所懷疑，而得確信被告確曾犯罪之程度，若未達到此一程度，而有合理
    懷疑之存在時，即無從為有罪之認定（最高法院七十六年台上字第四九八六號判
    例）。
三、訊據被告則堅決否認其涉前開公訴人所指之罪嫌，辯稱：當時我是要載乙○○去
    門諾醫院看病，所以才沒有停車，到門諾醫院後我就趕快折回現場，發現被害人
    不在那裡就去中正派出所投案，我沒有肇事逃逸的意思，只是急著送人去醫院才
    沒有停車；乙○○的妹妹沈惠娟是我二姐的同學，乙○○在二十幾年前因車禍事
    故癱瘓至今，身體健康狀況不佳等語。
四、經查：
  (一)被告於八十八年六月二十二日十二時二十分許，駕駛車號ＪＣ─六三五六號自用
    小客車，沿花蓮市○○街由東往西方向行駛，行經信義街與福建街之交叉路口時
    ，不慎與丁○○所騎乘沿花蓮市○○街由南往北方向行駛之ＵＵＥ─Ｏ九三號輕
    型機車發生擦撞，丁○○因而受傷倒地，被告於肇事後並未下車查看，卻駕車離
    去等情，為被告坦白承認，並經被害人丁○○於警訊、偵查及本院訊問時陳述甚
    明，復有道路交通事故調查報告表、診斷書各一份在卷可參，合先敘明。
  (二)再查：被告開車肇事後，經目擊者提供車號，警方循線在豐川派出所的轄區找到
    該ＪＣ─六三五六號車，但沒看到駕駛人，警方再根據車籍資料找到女性車主，
    車主說將車借給他的弟弟，車主又回去詢問他弟弟，他弟弟說將車借給他的朋友
    。車主說他弟弟癱瘓無法行動，在我們尋找肇事者的過程，被告就自己來投案等
    情，為證人即查獲之警員丙○○於本院陳述明確（本院卷四五頁），可見被告陳
    稱其自己到派出所投案乙節，應可採信。
  (三)案發當時車號ＪＣ─六三五六號自小客車之車主沈惠娟將該車借給其兄乙○○，
    警方於事發後找到她，經沈惠娟向乙○○詢問確認乙○○將該車借給被告駕駛等
    情，為證人沈惠娟於警訊時證稱可參（本院卷五一至五二頁），與前述證人丙○○所述情節大致相符，應可採信。再查：乙○○因頸椎骨受傷癱瘓不能行動，已
    經二十一年，但其意識甚清楚；被告曾兩次駕駛前開自小客車，一次是八十八年
    六月二日乙○○之兄出殯當天，另一次是六月二日之後某日上午，乙○○因感到
    呼吸困難，而向沈惠娟借前開車輛，請被告駕駛該車載其到門諾醫院，大約中午
    到醫院後被告讓乙○○坐在輪椅上，乙○○請被告將車開回去還給沈惠娟後，再
    騎機車到醫院幫其辦理手續，但乙○○一直等到十三時許被告均未回到醫院，乙○○就搭醫院的計程車回家休息，被告載乙○○就醫過程乙○○均昏昏沉沉的躺
    在後座，不清楚被告是否擦撞到其他機車等情，此經乙○○證稱在卷可參（本院
    卷六四至六六頁），證人乙○○雖然證稱不知被告與告訴人發生擦撞，但從車主
    沈惠娟證稱事發當時乙○○將前開自小客車借被告，及乙○○前述證詞綜合判斷
    ，應可推認被告在案發當時的確是在要將乙○○送醫之途中，是其辯稱因急著要
    將乙○○送醫而未停車查看，應可採信。則被告於肇事後並無故意逃逸之犯意，
    應堪認定。
五、綜上所述，被告並無肇事逃逸之故意，自不能率以肇事逃逸罪責相繩，此外，再
    經本院依職權調查結果後，亦無其他確切之證據足認被告涉有本件犯行，依據前
    開說明，自應對被告為無罪之諭知。
據上論斷，應依刑事訴訟法第二百九十九條第一項前段、第三百零三條第三款、第三
百零七條、第三百零一條第一項、刑法第二百十七條第一項、第二百十九條、第四十
七條、第二條第一項前段、第四十一條第一項前段、罰金罰鍰提高標準條例第二條，
判決如主文。
中        華        民        國    九十    年      三    月    三十    日
                                    臺灣花蓮地方法院刑事庭
                                        法  官  楊  碧  惠
右正本證明與原本無異。
如對本判決不服，應於送達後十日內，向本院提出上訴狀。（應抄附繕本）告訴人或
被害人如對於本判決不服者，應具備理由請求檢察官上訴，其上訴期間之計算係以檢
察官收受判決正本之日期為準。
                                        法院書記官
中        華        民        國    九十    年      四    月    十一    日
附錄本判決論罪之法律條文：
刑法第二百十七條第一項：
偽造印章、印文或署押，足以生損害於公眾或他人者，處三年以下有期徒刑。
刑法第二百十九條：
偽造之印章、印文或署押，不問屬於犯人與否，沒收之。
附表
一、花蓮縣警察局花蓮分局刑案偵查卷宗第十二頁正面之酒精濃度測試值表上偽造王
    寶星之署押二枚（含指印二枚）。
二、花蓮縣警察局花蓮分局刑案偵查卷宗第二至第三頁之偵訊（調查）筆錄上偽造王
    寶星之署押二枚（含指印三枚）。


司法院資訊處製作；財團法人民間司法改革基金會備份。
